臺灣板橋地方法院刑事判決　　　　　　　　　　　　九十一年度訴字第二五八八號
　　公　訴　人　臺灣板橋地方法院檢察署檢察官
　　被　　　告　甲○○
　　選任辯護人　吳旭洲律師
　　　　　　　　吳宗輝律師
　　被　　　告　癸○○
　　右　一　人
　　選任辯護人　吳旭洲律師
　　　　　　　　吳宗輝律師
　　　　　　　　彭建寧律師
　　被　　　告　丙○○
　　　　　　　　庚○○
右列被告等因違反廢棄物清理法等案件，經檢察官提起公訴（九十年度偵字第二０二
三四號），本院判決如左：
    主  文
甲○○、癸○○、丙○○、庚○○均無罪。
    理  由
一、公訴意旨略以：被告甲○○於民國（下同）八十九年九月十六日，向王福安買受
    司）廠房機器，為興磊公司負責人，同時使用王福安經地主純石砂石股份有限公
    司（實際負責人黃惠嬌）、何則明、何省吾、陳建志及陳炤雄等人同意使用之臺
    北縣樹林市○○○段三一之二、十四、十五、十七、十八、十九、二十、二一、
    二二、二三、二五、二四、二七、二八地號土地，作為興磊公司之作業場所，詎
    明知前開土地位於大漢溪河川之行水區內，猶違反主管機關依修正前水利法第七
    十八條第一款、第三款禁止於行水區內傾倒廢棄物及挖取、堆置砂石之規定，自
    斯時起在上開河川行水區之土地開挖沈澱池及堆放砂石、廢輪胎、廢塑膠、廢木
    料、廢布、廢鐵等廢棄物，並供作興磊資源公司砂石採集加工後堆置之用，且被
    告甲○○亦明知依廢棄物清理法之規定，未經主管機關許可，不得提供土地回填
    、堆置廢棄物，竟提供上開土地予不特定之人傾倒工程廢土等廢棄物，因此使大
    漢溪河道減縮、河床淤塞，妨礙排水，並對河川水流宣洩造成阻礙，其廢水繞流
    及水質內含懸浮固體之廢水直接排入大漢溪之結果，已足生損害他人之權益，並
    致生公共危險，嗣於九十年十二月五日十時五十分許，永興砂石有限公司司機即
    被告癸○○駕駛車號F2-689號營業大貨車、龍銘貨運公司司機即被告庚○○駕駛
    車號NM-452號營業大貨車、四川砂石公司司機即被告丙○○駕駛車號2F-780營業
    大貨車，分別自臺北市○○路等工地，載運工程廢土及廢棄物至上址傾倒之際，
    為檢察官率同臺北縣政府警察局樹林分局、內政部警政署環境保護警察隊第一中
    隊當場查獲，因認被告甲○○涉有廢棄物清理法第四十六條第三款之未經主管機
    關許可提供土地回填、堆置廢棄物罪嫌及修正前水利法第九十二條之一第一項中
    段、後段之違反同法第七十八條第一項第一款、第三款規定在主管機關禁止挖取
    堆置砂石之行水區內開挖沈澱池堆置砂石廢棄物因而損害他之權益暨致生公共危
    險罪嫌，被告癸○○○○○道及丙○○三人則涉有廢棄物清理法第四十六條第四
    款之未經主管機關許可從事廢棄物之清除處理罪嫌云云。
二、按犯罪事實應依證據認定之，無證據不得推定其犯罪事實；又不能證明被告犯罪
    者，應諭知無罪之判決；刑事訴訟法第一百五十四條第二項、第三百零一條第一
    項分別定有明文。次按所謂證據，係指直接間接足以證明犯罪行為之一切證人、
    證物而言；且事實之認定，應憑證據，如未能發現相當證據，或證據不足以證明
    ，自不能以推測或擬制之方法，以為裁判基礎，最高法院三十年上字第一二八號
    、四十年台上字第八六號判例均可資參考。再按認定不利於被告之事實，須依積
    極證據，苟積極證據不足為不利於被告事實之認定時，即應為有利於被告之認定
    ，更不必有何有利之證據，最高法院三十年上字第八一六號判例意旨可資參照。
    末按刑事訴訟上證明之資料，無論其為直接或間接證據，均須達於通常一般之人
    均不致有所懷疑，而得確信其為真實之程度，始得據為有罪之認定，若其關於被
    告是否犯罪之證明未能達此程度，而有合理懷疑之存在，致使無從形成有罪之確
    信，根據「罪證有疑，利於被告」之證據法則，即不得遽為不利被告之認定，有
    最高法院七十六年度臺上字第四九八六號判例可稽。
三、本件公訴人認被告甲○○涉有廢棄物清理法第四十六條第三款及修正前水利法第
    九十二條之一第一項中段、後段罪嫌，並認被告癸○○○○○道及丙○○三人涉
    有廢棄物清理法第四十六條第四款之罪嫌，無非以卷附臺北縣政府工務局會勘紀
    錄、勘驗筆錄、土地複丈成果圖、河川圖籍、土地登謄本、現場照片、環保署督
    察大隊北區隊環境稽查工作紀錄、行政院環保署委託環境檢測機構水質樣品檢測
    報告等為據；惟訊據被告甲○○、癸○○、丙○○、庚○○四人均堅決否認有何
    違反廢棄物清理法及水利法之犯行，被告甲○○辯稱：伊經營興磊公司係將建築
    土方砂石清洗處理成為有用資源轉售他人，開挖沈澱池係供洗砂石水回收之用，
    並不知悉興磊公司係位於大漢溪之行水區內，亦無違反廢棄物清理法及水利法之
    情事等語；被告癸○○及丙○○均辯稱：彼等當時僅係依老闆指示將臺北市○○
    路工地連續壁之含水砂土載運至興磊公司，並無違反廢棄物清理法之情事等語；
    被告庚○○辯稱：伊當時係因同業以無線電告知上開地點得傾倒土方，始將臺北
    市○○路工地之砂石載至興磊公司，並無違反廢棄物清理法之情事等語。
四、經查：
  (一)被告甲○○所經營興磊公司之上開作業場所，係位於大漢溪行水區內，其地面有
    開挖沈澱池及堆放砂石，地面下方土壤內亦夾雜若干廢輪胎、廢塑膠、廢木料、
    廢布、廢鐵，又其廢水排放口之採樣水檢體所含懸固體及氫離子濃度，均未符合
    放流水標準，而被告癸○○、丙○○、庚○○於本案查獲之際，分別駕駛營業大
    貨車載運砂石土方至興磊公司等節，固經檢察官督同臺北縣政府工務局水利課及
    臺北縣樹林地政事務所人員赴現場會勘、測量暨開挖採樣查證無訛，並有勘驗筆
    錄一份、現場照片四十二幀、搜索扣押筆錄一份、扣押物品目錄表一份、臺北縣
    政府（工務局）會勘紀錄一份、環保署稽查督查大隊北區隊環境稽查工作紀錄一
    份、保管條暨查扣物器明細清單四份、行政院環境保護署委託環境檢測機構水質
    樣品檢報告影本一份、臺北縣樹林地事務所函暨土地複丈成果圖一份附卷可稽，
    惟被告甲○○是否成立公訴意旨所指之前揭違反廢棄物清理法罪責，仍須視其所
    處理之砂石土方是否確屬廢棄物，以及興磊公司作業場所地面下方土壤所夾雜之
    上開廢輪胎、廢塑膠、廢木料、廢布、廢鐵是否確係其所掩埋者而定，又其是否
    成立公訴意旨所指之違反水利法罪責，並須視其經營興磊公司是否有損害他人權
    益及致生公共危險之情事，而被告癸○○、丙○○、庚○○三人是否成立公訴意
    旨所指之前揭違反廢棄物清理法罪責，亦須視彼等所載送之砂石土方是否確屬廢
    棄物而定，合先敘明。
  (二)被告甲○○經營興磊公司，僅係將他人載運前來之土方砂石加工清洗，再轉供作
    建築原料之用，並無挖取行水區砂石及回填廢土之情形等節，迭據被告甲○○於
    警詢、偵查及本院訊問、審理時供明在卷，並經本院隔離訊問證人即興磊公司員
    工丁○○、辛○○、戊○○查證無訛（參見本院九十二年五月十六日訊問筆錄第
    二頁至第五頁），且核與證人即臺北縣政府水利局河川巡防員己○○於本院訊問
    時到庭結稱：「（何時發現本件現場？）我們本身都會不定時巡邏轄區內定點，
    我在好幾年前就發現查獲現場，當時這地方就已經營運很久了，後來是配合檢方
    去勘驗現場，我之前看到的狀況是營建棄土加工，是用營建剩下可回收的東西加
    工成砂石，現場是在河川區域內的私有土地，我們先前巡邏時，發現有堆積土石
    的情形時，就會開告發單並請他們限期清理改善‧‧‧」等語相符（參見本院九
    十二年三月十一日訊問筆錄第二頁至第三頁），亦與證人即即另名臺北縣政府水
    利局河川巡防員洪全禧於本院訊問時到庭結稱：「‧‧‧因為警方說可能有盜採
    砂石，所以我們到取水井那裡把馬達拿上來分解，結果確認沒有砂子，它只是抽
    水而已，而且在拿上來之前，我們還有試抽一下，結果抽出來的也是水，沒有砂
    子，我的印象中沒有堆置廢土石的情形‧‧‧」等語相符（參見本院九十二年六
    月二十日訊問筆錄第二頁至第三頁），更與證人即經濟部水利署第十河川局人員
    壬○○於本院訊問時到庭結證稱：「‧‧‧去年十月八日下午三點我接到北縣警
    局經濟組電話，他們說在樹林柑園有人檢舉盜採砂石，我當時所輪到負責的區域
    剛好是三峽、樹林一帶，到達現場後，我看興磊資源回收場並沒有採取砂石的機
    械或挖掘作業，場區內還有砂石車及洗選機器，同時我通知臺北縣政府水利及下
    水道局派員過來，他們過來後，我們還一起在找有關興磊違反水利法的事證，但
    是在現場並沒有發現盜採或堆置土石的情況，之後天黑我們就先離開，但是現場
    有請警方封鎖，第二天我們再去那地方，我們發現有抽取的機械，因為一般盜採
    砂石有可能用抽的，我們有請他們現場操作那機械，結果只有抽水出來，我們再
    進一步查證，請他們把機械拆開，發現裡面管子很短，確實只有抽水，因為那種
    長度的管子只能抽水，而一般抽砂的管子因為怕被查到，通常會放得很長，此外
    現場有沈澱池，但那些池子都已經很久了，池子旁邊也沒有堆置土石的情形‧‧
    ‧」等語相符（參見本院九十二年六月三日訊問筆錄第三頁），再參諸卷附上開
    現場照片中確顯示興磊公司作業場所內裝設有洗砂機、洗砂機輸送帶、儲料糟、
    沈澱池、抽水馬達等機具，而被告癸○○、丙○○、庚○○三人所駕駛之營業大
    貨車車斗內，確係載運土方砂石，以及卷附運送單據均顯示興磊公司所處理者確
    係建築砂石廢土等情（參見偵查卷第五九頁至第九四頁），堪認被告甲○○供稱
    其僅係將他人載運前來之土方砂石加工清洗，再轉供作建築原料之用，並無挖取
    行水區砂石及回填廢土之情形等節，確與實情相符，至公訴意旨雖循行院環境保
    護署九十年六月八日90環署廢字第0034262 號函文意旨，認被告甲○○係隨意棄
    置上開營建廢棄土（包含建築工程、公共工程及建築物拆除工程施工所產生之剩
    餘土石方、磚瓦、混凝土塊）致污染環境云云，惟公訴人就其中「隨意棄置致污
    染環境」一節，並未舉出何等積極證據以實其說，被告甲○○是否因此成立廢棄
    物清理法罪責，殊非無疑，況本件卷證資料均顯示被告甲○○經營興磊公司之作
    業方式僅係將他人載運前來之土方砂石加工清洗再轉供作建築原料之用，復已如
    上述，益徵本件被告甲○○是否確有公訴意旨所指之未經主管機關許可提供土地
    回填、堆置廢棄物犯行，容有產生合理懷疑之餘地，實無從僅憑被告甲○○經營
    興磊公司而有處理建築土方砂石之客觀事態，遽認其成立何等廢棄物清理法罪責
    。
  (三)被告甲○○所經營之興磊公司作業場所地面下方土壤內夾雜有廢輪胎、廢塑膠、
    廢木料、廢布、廢鐵等物，固經檢察官赴現場勘驗暨開挖地面查證屬實，惟依卷
    附現場照片所示開挖情形觀之，該地面下方土壤內僅係夾雜若干深黑色之塑膠袋
    類及繩索類物品，並無大量埋藏廢棄物之跡象或情況，公訴人於被告甲○○堅陳
    該等土壤內所夾雜廢棄物與興磊公司無關之情形下，未能進一步提出該等廢棄物
    與被告甲○○或興磊公司具有關聯性之積極事證，已難認被告甲○○確有公訴意
    旨所指之未經主管機關許可提供土地回填廢棄物犯行，再參諸本件卷證資料均顯
    示被告甲○○經營興磊公司之作業方式僅係將他人載運前來之土方砂石加工清洗
    再轉供作建築原料之用，並無任何回填、堆置或處理廢棄物之相關跡證（已如上
    述），益見本件被告甲○○是否確有公訴意旨所指之此部分未經主管機關許可提
    供土地回填廢棄物犯行，容有產生合理懷疑之餘地，殊無從僅憑被告甲○○經營
    興磊公司而有處理建築土方砂石之客觀事態，遽認其成立何等廢棄物清理法罪責
    。
  (四)被告癸○○、丙○○、庚○○於本件查獲時，均係駕駛營業大貨車載送建築土方
    砂石至興磊公司一節，迭據彼等於警詢時、偵查中及本院訊問、審理時供明在卷
    ，核與證人即被告癸○○、丙○○之僱主乙○○於本院訊問時到庭結證之情節相
    符（參見本院九十二年二月二十五日訊問筆錄第三頁至第五頁），並有上開環保
    署稽查督查大隊北區隊環境稽查工作紀錄一份及現場照片四十二幀附卷足憑，
    而公訴人就被告癸○○、丙○○、庚○○三人載運該等建築土方砂石是否有「隨
    意棄置致污染環境」之情事一節，並未舉出何等積極證據以實其說，則被告癸○○、丙○○、庚○○三人是否因此成立廢棄物清理法罪責，已非無疑，況本件卷
    證資料均顯示被告癸○○、丙○○、庚○○三人駕駛營業大貨車載運建築土方砂
    石所前往之目的地即興磊公司之作業方式，僅係將他人載運前來之土方砂石加工
    清洗再轉供作建築原料之用，亦已如上述，凡此益見被告癸○○、丙○○、庚○○三人是否確有公訴意旨所指之未經主管機關許可從事廢棄物之清除處理犯行，
    顯有產生合理懷疑之餘地，殊無從僅憑被告癸○○、丙○○、庚○○三人有駕駛
    營業大貨車載運建築土方砂石之客觀事態，遽認彼等成立何等廢棄物清理法罪責
    。
  (五)被告甲○○所經營興磊公司之上開作業場所，係位於大漢溪行水區內，其地面有
    開挖沈澱池及堆放砂石，其廢水排放口之採樣水檢體所含懸固體及氫離子濃度，
    亦未符合放流水標準，固經檢察官督同臺北縣政府工務局水利課及臺北縣樹林地
    政事務所人員赴現場會勘、測量查證無訛，並有勘驗筆錄一份、現場照片四十二
    幀、搜索扣押筆錄一份、扣押物品目錄表一份、臺北縣政府（工務局）會勘紀錄
    一份、環保署稽查督查大隊北區隊環境稽查工作紀錄一份、保管條暨查扣物器明
    細清單四份、行政院環境保護署委託環境檢測機構水質樣品檢報告影本一份、臺
    北縣樹林地事務所函暨土地複丈成果圖一份附卷可稽，惟公訴人對於被告甲○○
    經營興磊公司究竟係損害何人之具體權益暨究竟導致產生如何之具體公共危險等
    項，並未予指明，亦未舉出積極證據以實其說，則被告甲○○就此部分是否確涉
    前揭違反水利法罪嫌，已非無疑，嗣經本院依職權傳喚證人即臺北縣政府水利局
    河川巡防員己○○、原臺北縣樹林地政事務所測量員子○○、經濟部水利署第十
    河川局人員壬○○、臺北縣政府水利局河川巡防員洪全禧到庭查證結果，證人己○○結證稱：「‧‧‧這個地方在民國六十幾年就已經有劃河川區域線，它是劃
    在線內，在我從八十九年開始到現在的巡邏經驗中，還沒有看過河川水流有淹到
    那場地的機具那邊，因為那作業場所離水道還有約二十米左右，不過颱風來時，
    我們有另外的任務，並沒有去現場看過，後來檢察官勘驗現場時，主要是針對現
    場是否有廢棄物做調查‧‧‧」等語（參見本院九十二年三月十一日訊問筆錄第
    三頁），證人子○○結證稱：「‧‧‧現場離水道還有一段距離，車子從外面有
    一條路可以開進去‧‧‧」等語（參見本院九十二年四月十五日訊問筆錄第二頁
    ），證人壬○○結證稱：「‧‧‧到達現場後，我看興磊資源回收場並沒有採取
    砂石的機械或挖掘作業，場區內還有砂石車及洗選機器，同時我通知臺北縣政府
    水利及下水道局派員過來，他們過來後，我們還一起在找有關興磊違反水利法的
    事證，但是在現場並沒有發現盜採或堆置土石的情況‧‧‧此外現場有沈澱池，
    但那些池子都已經很久了，池子旁邊也沒有堆置土石的情形‧‧‧」等語（參見
    本院九十二年六月三日訊問筆錄第二頁），證人洪全禧結證稱：「‧‧‧我在廠
    區裡面並沒有看到垃圾，當時也沒有用挖土機往地底下挖，另外我是河川巡防員
    ，這個廠區當時是我巡防的區域，我接掌這區域後並沒有經歷過颱風，而平常豪
    大雨我們都會去看，不過因為有石門水庫、鳶山堰、後村堰截取水流，所以河道
    的水並不多，他們作業區○○道還有一些距離，不過他們堆放水泥塊的地方就在
    水道附近，也在取水井旁邊，經濟部水利署在好幾年前有公告河川治理線，第十
    河川局有要依照河川治理線來做堤防，但是到現在並沒有經費，所以還沒做堤防
    ，這個工廠的廠區是在治理線以外，如果做堤防的話也會在堤防以外，就不會在
    河川區域內，一般來說如果做了堤防之後，會在堤外做十幾米寬的防迅道路，道
    路以外就非河川區，而二岸堤防之內的區域就是行水區，本案發生後，因為爭議
    比較多，所以他們有來申請要自行建造堤防，之後他們有依照河川治理線自行做
    土堤，用來區隔廠區和河川範圍，也方便我們管理‧‧‧」等語（參見本院九十
    二年六月二十日訊問筆錄第三頁），綜上以觀，本件承辦之臺北縣政府水利局河
    川巡防員、經濟部水利署第十河川局人員、臺北縣樹林地政事務所測量員等人，
    既均無法指明或證實被告甲○○經營興磊公司有何「損害他人權益」及「致生公
    共危險」之情事，足見被告甲○○是否確有違反水利法之犯行，殊非無疑，再臺
    北縣政府嗣已同意由地主於興磊公司作業場所旁之臺北縣樹林市○○○段第六、
    六─二、三０─二、三一─一、三一─二、三一─四、三一─五、三一─十六地
    號土地內自費施築簡易土堤一節，復據被告供明在卷，核與證人洪全禧於本院訊
    問時證述之情節相符（參見本院九十二年六月二十日訊問筆錄第三頁），並有臺
    北縣政府九十三年三月十一日北府水河字第０九三０一三六四九六號函暨會勘紀
    錄影本一份附卷可稽，本件興磊公司所在地之主管機關既同意亦位於上開行水區
    內之興磊公司作業場所旁土地地主自費興建簡易土堤，益見被告甲○○在該址經
    營興磊公司是否確有「損害他人權益」及「致生公共危險」之違反水利法情事，
    顯有產生合理懷疑之餘地，殊無從僅以被告甲○○經營興磊公司之作業場所位於
    大漢溪河川行水區內一端，遽認被告甲○○成立何等違反水利法罪責。
  (六)綜上所述，本件公訴人所陳各端，均無一足資證明被告甲○○、癸○○、丙○○
    、庚○○有何違反廢棄物清理法及違反水利法之罪嫌，復查又無其他積極證據足
    資證明被告四人確有公訴意旨所指之違反廢棄物清理法及違反水利法犯行，揆諸
    前揭說明，要屬不能證明彼等犯罪，爰均為無罪之諭知。
五、本案應為無罪之諭知，已如上述，移送併辦部分（臺灣板橋地方法院檢察署九十
    一年度偵字第一九八九０號）與本案自不生何等裁判上一罪關係，本院無從併予
    審判，爰退由檢察官另為適法之處理，附此敘明。
據上論斷，應依刑事訴訟法第三百零一條第一項，判決如主文。
本案經檢察官楊仲農到庭執行職務。
中      華      民      國      九十三      年     六     月     十     日
                                  臺灣板橋地方法院刑事第十五庭
                                      審判長法  官  王屏夏
                                            法  官  戴嘉清
                                            法  官  陳鴻清
右正本證明與原本無異。
如不服本判決，應於判決送達後十日內向本院提出上訴狀。
                                            書記官  楊璧華
中      華      民      國      九十三      年     六     月　　十一    日
